【裁判字號】    92,聲判,112
【裁判日期】    921205
【裁判案由】    聲請交付審判
【裁判全文】
臺灣高雄地方法院刑事裁定
    聲  請  人  甲○○○○寶石股份有限公司
    即告訴人            設台北市中山區○○○路○段九０號
    代  表  人  呂樑鑑
    代  理  人  呂郁斌  律師
    被      告  丙○○
    被      告  乙○○
右列聲請人因告訴被告等違反著作權法案件，不服臺灣高等法院高雄分院檢察署檢察
長駁回再議之處分（九十二年度上聲議字第一０六二號），聲請交付審判，本院裁定
如左：
    主  文
聲請駁回。
    理  由
一、按告訴人不服上級法院檢察署檢察長或檢察總長認再議為無理由而駁回之處分者
    ，得於接受處分書後十日內委任律師提出理由狀，向該管第一審法院聲請交付審
    判；法院認為交付審判之聲請不合法或無理由者，應駁回之，刑事訴訟法第二百
    五十八條之一、第二百五十八條之三第二項前段分別定有明文。又按刑事訴訟法
    第二百八十五條之一規定告訴人得向法院聲請交付審判，係對於檢察官不起訴或
    緩起訴裁量權制衡之一種外部監督機制，此時，法院僅在就檢察官所為不起訴或
    緩起訴之處分是否正確加以審查，以防止檢察機關濫權，依此立法精神，法院就
    聲請交付審判案件之審查，所謂「得為必要之調查」（刑事訴訟法第二百五十八
    條之三第三項參照），其調查證據之範圍，自應以偵查中曾顯現之證據為限，不
    可就告訴人新提出之證據再為調查，亦不可蒐集偵查卷以外之證據，且依刑事訴
    訟法第二百六十條對於不起訴處分已確定或緩起訴處分期滿未經撤銷者得再行起
    訴之規定，其立法理由說明，本條所謂不起訴處分已確定，係包括「聲請法院交
    付審判復經駁回者」之情形在內，則法院就聲請交付審判案件之審查，所謂「得
    為必要之調查」，其調查證據範圍，自更應以偵查中曾顯現之證據為限，不得就
    告訴人新提出之證據再為調查，亦不可蒐集偵查卷以外之證據，否則，將與刑事
    訴訟法第二百六十條之再行起訴規定，混淆不清。又按刑法第三百三十九條第一
    項詐欺取財罪之成立，須行為人主觀上有為自己或第三人不法所有之意圖，客觀
    上係以詐術使人將本人或第三人之物交付為要件，若行為人無不法所有之意圖，
    或未使用詐術，所謂以詐術使人交付，必須被詐欺人因其詐術而陷於錯誤，若其
    所用方法，不能認為詐術，亦不致使人陷於錯誤，即不構成該罪，最高法院四十
    六年臺上字第二六○號著有判例可參，合先敘明。
二、本件聲請人以被告丙○○、乙○○違反著作權法第八十七條第二款、第九十三條
    之規定，向臺灣臺北地方法院檢察署提出告訴後，經臺灣高等法院檢察署函轉臺
    灣高雄地方法院檢察署檢察官偵辦，經該署檢察官偵查終結，認被告丙○○、乙
    ○○犯罪嫌疑不足，於九十二年九月二十九日，以九十二年度偵字第一六三二一
    號為不起訴處分後，聲請人不服，聲請再議亦經臺灣高等法院高雄分院檢察署檢
    察長以聲請人再議之聲請無理由，於九十二年十月二十九日，以九十二年度上聲
    議字第一０六二號駁回再議，並於九十二年十月三十一日送達該處分書予聲請人
    等情，業經本院依職權調取前揭偵查卷證核閱無誤，其於同年十一月十日委任呂
    郁斌業律師聲請本件交付審判案件，核與前開聲請程序之相關規定相符。
三、聲請人聲請交付審判意旨略以：告訴人於九十年四月二十二日、四月二十五日
    ，先於東方美公司所有之佳麗寶專櫃查得系爭產品陳列於架上後，於同月二十五
    日致函被告乙○○立即停止其行為，於此時被告乙○○對於系爭產品為侵權產品
    之事實皆已知悉，嗣被告乙○○竟未將系爭產品下架，並再度為告訴人於同年四
    月三十日及五月十一日，於佳麗寶專櫃查獲，此段期間被告乙○○已知悉該產品
    係仿冒，卻仍繼續散佈陳列，被告乙○○顯係出於明知且意欲之主觀心態。不
    起訴分以卡洛公司係向中國大陸華晨公司購買系爭產品，該產品坊間均有販售，
    因而認定被告丙○○應無故意云云。惟按坊間隨處販售違法產品並不表示被告丙
    ○○亦可販售違法產品，不足以為被告丙○○合理誤認該產品並無著作權問題之
    理由。被告乙○○辯稱東方美公司並無販售系爭產品，而係當贈品贈送，惟東
    方美公司將系爭產品置於專櫃，作為促銷活動之贈品，仍不失為「散佈」或「意
    圖散佈而陳列」，仍屬著作權法所規範之違法行為，至於被告丙○○擔任負責人
    之卡洛公司未經告訴人同意輸入系爭產品，並意圖營利而交付，違反著作權法亦
    至為明顯。詎檢察官未予詳查，遽為被告丙○○、乙○○不起訴處分，顯有謬誤
    云云。
四、經查：
  (一)原偵查之臺灣高雄地方法院檢察署檢察官偵查結果，認為：告訴人指訴被告等
    違反著作權法，經其提出創作之產品照片為據，固可認定告訴人享有著作權，惟
    被告乙○○係向被告丙○○訂購系爭產品，做為佳麗寶化妝品之母親節贈品，此
    有合約書可憑，亦為告訴人所不爭執，而告訴人通知被告乙○○系爭產品係仿冒
    時，被告乙○○曾向被告丙○○查證，經被告丙○○書立切結書保證產品之來源
    ，亦有切結書可稽，並於內部做緊急處理，確認系爭產品為仿冒品後，退貨予被
    告丙○○乙節，復有東方美公司九十年五月十日函、東方美公司公司內部連絡函
    各一份在卷可證，而因退貨後產生之差額，並有發票可據，足認被告乙○○僅係
    向被告丙○○訂購系爭產品，於查明係仿冒後，乃退貨予被告丙○○，顯見被告
    乙○○並無侵害告訴人著作權之犯意，告訴人僅以被告乙○○使用系爭產品為贈
    品，遽指被告乙○○有侵害其著作權之犯行，尚嫌速斷。被告丙○○銷售予被
    告乙○○之系爭產品，確係向中國大陸華晨公司訂購進口，有卡洛公司與華晨公
    司之契約、進口報單、收據、北京市商業企業用發票可憑，足認被告丙○○所辯
    其係向中國大陸華晨公司訂購系爭產品，應為真實，且告訴人之著作物，在國內
    市場上常有人使用販賣，並經被告丙○○提出廣告二紙為證，則此著作物既隨處
    可見，被告丙○○因而誤認該產品並無著作權問題，並非不可能，是在無其他積
    極證據可證被告丙○○有侵害告訴人著作權之犯意時，尚難僅憑其向華晨公司進
    品系爭產品並轉售予被告乙○○，即認其有違反著作權之犯行。此外，復查無其
    他積極證據足認被告丙○○、乙○○有違反著作權法之犯行，其罪嫌應認尚有不
    足，應為不起訴處分。
  (二)臺灣高等法院高雄分院檢察署檢察長審核後認為︰被告乙○○係向被告丙○○訂
    購系爭產品，又被告丙○○售予被告乙○○之產品係向中國大陸華晨公司訂購進
    口，有卡洛公司與華晨公司之契約、進口報單、收據、北京市商業企業用發票可
    憑，足認被告丙○○所係向中國大陸華晨公司訂購，應為真實，且聲請人之著作
    物，在國內市場上經常有人使用販賣，本件無法證明被告等有侵害聲請人著作權
    之犯意，被告等無不法情事。此外，亦查無積極證據足以證明被告等之犯行，故
    認聲請人之再議顯無理由。
  (三)是原不起訴處分書及駁回再議聲請處分書既已調查說明，對照全偵查卷內現有之
    卷證資料，並無不合，卷內復查無其他積極證據可資證明被告丙○○、乙○○有
    何違反著作權法之犯行，揆諸首揭條文及說明，是臺灣高雄地方法院檢察署檢察
    官及臺灣高等法院高雄分院檢察署檢察長分別予以不起訴處分及駁回再議之聲請
    ，洵無不當，亦無違背經驗法則、論理法則或其他證據法則，從而，本件交付審
    判之聲請為無理由，應予駁回。
據上論結，依刑事訴訟法第二百五十八條之三第二項前段，裁定如主文。
中      華      民      國      九十二    年    十二      月      五    日
                                臺灣高雄地方法院刑事第五庭
                                     審判長法 官  李政庭
                                           法 官  蘇雅慧
                                           法 官  何秀燕
右正本證明與原本無異。
不得抗告。
                                           書記官  顏平國
中    華    民    國      九十二      年      十二      月      五      日


司法院資訊處製作；財團法人民間司法改革基金會備份。
